【裁判字號】    99,交聲,2558
【裁判日期】    990714
【裁判案由】    聲明異議
【裁判全文】
臺灣臺中地方法院交通事件裁定        99年度交聲字第2558號
原處分機關  交通部公路總局臺中區監理所
受處分人    甲○○
即異議人
上列受處分人因違反道路交通管理處罰條例案件，對於交通部公
路總局臺中區監理所民國99年5月7日所為之處分（中監違字第裁
60-F00000000號違反道路交通管理事件裁決書）聲明異議，本院
裁定如下：
    主  文
原處分撤銷。
甲○○不罰。
    理  由
一、原處分機關意旨略以：異議人即受處分人甲○○（下稱受處
    分人）所有OK-6547號自小客車於民國（下同）98年12月7日
    20時40分許，在苗栗縣苗栗市○○○○○路口處，因「牌照
    借供他人使用」違規，經苗栗縣警察局苗栗分局依違反道路
    交通管理處罰條例第12條第1項第5款舉發。受處分人未於應
    到案期限前到案，亦未依規定提出申訴，本所遂於99年5月7
    日以中監違字第裁60-F00000000號裁決書裁處罰鍰新臺幣10
    ,800元整，逾期依裁決書處罰主文辦理等語。
二、異議意旨略以：受處分人所有車牌號碼OK-6547車輛已於98
    年2月2日辦理註銷、報廢。收到紅單才知車牌已被竊盜，有
    向苗栗縣警察局報備，並撤銷罰單。收到裁決書才知道名字
    資料被盜用，此案件並未通知車主本人，違規單未有駕駛人
    簽名，爰請求撤銷罰單及稅金等語，聲明異議。
三、按汽車有牌照借供他車使用或使用他車牌照行駛者，處汽車
    所有人3,600元以上10,800元以下罰鍰，並禁止其行駛；前
    項第5款之牌照吊銷之，道路交通管理處罰條例第12條第1項
    第5款、第2項定有明文。上開規定處罰對象之「汽車所有人
    」，應係違規時汽車之真正所有權人而言，而非汽車之登記
    名義人。蓋因車籍資料僅係監理機關對於車輛管理之行政登
    記事項，車籍資料上車主名稱登記，雖可據以作為該車所有
    人之判斷依據，然該車籍資料所登記之車主，並非當然即為
    民法上之真正所有權人。又按道路交通管理處罰條例之處罰
    ，受舉發違反道路交通管理事件之受處罰人，認為受舉發之
    違規行為應歸責他人者，應於舉發違反道路交通管理事件通
    知單應到案日期前，檢附相關證據及應歸責人相關證明文件
    ，向處罰機關告知應歸責人，處罰機關應即另行通知應歸責
    人到案依法處理，逾期未依規定辦理者，仍依本條例各該違
    反條款規定處罰，道路交通管理處罰條例第85條第1項定有
    明文。依前揭條文規定之文義，受處分人於應到案日期前，
    未檢附相關證據及應歸責人相關證明文件，向處罰機關告知
    應歸責人，原處分機關仍可依上揭規定對受處分人裁罰，此
    乃係賦予處罰機關「仍依本條例各該違反條款規定處罰」之
    權限，並非當然發生失權之效果，且觀諸上開規定修正之立
    法理由，亦未表示逾期未告知即生失權效果。況若舉發違反
    道路交通管理事件通知單送達受處分人時，已逾該通知單所
    定之到案期日，則因未符合道路交通管理處罰條例第85條第
    1項規定，即未生失權之效果，如此一來，將使有無失權之
    效果取決於舉發違反道路交通管理事件通知單送達之遲速，
    如送達在到案期日前者，即生失權效果，送達在到案期日後
    者，即不生失權效果，顯失公平；尤其若舉發違反道路交通
    管理事件通知單送達受處分人時，恰係該通知單所定到案期
    日之同日或前一日，將使受處分人因無法及時告知應歸責他
    人之狀況，而承受失權之不公平結果，故受處分人逾期未辦
    理歸責事宜，若有檢具相關事證向法院聲明異議，法院仍應
    實質審理（臺灣高等法院暨所屬法院97年法律座談會刑事類
    提案第41號研討結果亦同此見解）。
四、經查：本件受處分人甲○○所有之車牌號碼OK-6547號自用
    小客車，於前揭時間、地點，因牌照借供他車使用之違規，
    經苗栗縣警察局苗栗分局南苗派出所員警當場舉發，固有苗
    縣警交字第F00000000號舉發違反道路交通管理事件通知單
    在卷可稽，惟受處分人所有之車牌號碼OK-6547自用小客車
    業於98年2月2日向原處分機關辦理牌照註銷轉報廢，有汽車
    車籍查詢、汽車領牌歷史查詢、汽車車輛異動登記書及受處
    分人書立之號牌隨舊車出售切結書影本在卷可參，即難以排
    除該車牌於出售後遭他人竊盜或侵占使用之可能。另該車於
    98年12月7日20時40分許遭員警舉發本件違規時之駕駛人為
    羅尉銓，亦有苗栗縣警察局苗栗分局99年6月2日栗警五字第
    0990013346號函說明第3項及更正後之苗栗縣警察局苗縣警
    交第F00000000號舉發違反道路交通管理事件通知單在卷可
    憑。是受處分人辯稱其所有之OK-6547號自用小客車號牌已
    隨已損壞之車輛出售等語，尚非無據。且衡諸常情，車輛駕
    駛人為避免造成自己使用車輛之不便利，若果非該車輛確已
    處分而未能完成過戶行政手續，實不可能將自己使用中之車
    輛註銷，徒增使用之困擾。本案復查無其他積極證據足以證
    明受處分人確有牌照借供他車使用違規之事實。從而，本件
    尚難僅以案外人羅尉銓駕駛自小客車懸掛受處分人所有車號
    OK-6547號自用小客車之車牌，即遽認受處分人有「牌照借
    供他車使用」之違規行為，受處分人既已非實際上之所有人
    ，又非違規時之駕駛人，不符合道路交通管理處罰條例第12
    條第1項第5款規定之適用，原處分機關遽以裁罰，即有未洽
    ，是原處分應予撤銷，並為不罰之諭知。至受處分人就稅金
    部分如有不服，自應另循行政爭訟程序解決，非向普通法院
    就原處分機關之裁決提起交通聲明異議所得救濟，併予敘明
    。
六、據上論斷，應依道路交通管理處罰條例第87條第2項、道路
    交通案件處理辦法第20條規定，裁定如主文。
中    華    民    國    99    年    7     月    14    日
            臺灣臺中地方法院交通法庭
                                  法  官  黃賢婷
以上正本證明與原本無異。
如不服本裁定，應於收受送達後5日內向本院提出抗告狀。（應
附繕本）
                                  書記官  江美琪
中    華    民    國    99    年    7     月    14    日

司法院資訊處製作；財團法人民間司法改革基金會備份。
